---
title: "RBCP: Participação eleitoral no Brasil"
author: "Speck & Peixoto"
date: "04/05/2022"
output:
 html_document:
   code_folding: hide
   includes:
   theme: yeti
   highlight: tango
   toc: true
   toc_depth: 3
   toc_float:
      collapsed: false
      smooth_scroll: false
      number_sections: true
---

```{r setup, include=FALSE}
knitr::opts_chunk$set(echo = TRUE)

# Pacotes utilizados #

library(tidyverse)
library(sjPlot)
library(performance)
library(lme4)
library(ggthemes)
library(viridis)
library(patchwork)
library(kableExtra)
library(modelsummary) 

# Bancos de dados utilizados #

load("ABS_98_20.Rda")



ABS_98_20 <- ABS_98_20 %>%  
 mutate(descricao = if_else(DS_ELEICAO %in% c("ELEICOES 1998", "ELEICOES 2000", "ELEICOES 2002","ELEICOES 2004",
                                               "ELEICOES 2006", "ELEIÇÕES 2008", "ELEIÇÕES 2010",
                                               "ELEIÇÃO MUNICIPAL 2012", "ELEIÇÕES GERAIS 2014", "ELEIÇÕES MUNICIPAIS 2016", 
                                               "ELEIÇÕES GERAIS ESTADUAIS 2018","ELEIÇÃO GERAL FEDERAL 2018", "ELEIÇÕES MUNICIPAIS 2020",
                                               "ELEIÇÕES MUNICIPAIS 2020 - AP"), "Ordinaria", "Suplementar"))

load("base_participacao_artigo.Rda")
# Seleciona variáveis para serem utilizados nas análises #

banco_artigo <- base_participacao_artigo %>% 
  select( Educacao , Percentual_mulheres ,  Percentual_idosos , Percentual_sem_religiao , Eleitores ,            Densidade_demografica ,     Percentual_pop_rural ,            distancia_capital ,  metropolitana ,  GINI ,
            Percentual_emprego , PIB_per_capita  , Fracionalizacao_PIB ,      Fracionalizacao_religiosa ,            Maquina_publica ,
            Dependencia_financeira_municipal  ) %>% 
  mutate(Log_Eleitores = log(Eleitores)) %>% 
  select(-Eleitores)


# Tema para construir gráficos #

tema <- theme_fivethirtyeight() +
  theme(title = element_text(size = 10),
        plot.title = element_text(size = 30, margin = margin(0, 0, 30, 0)),
       axis.title.x = element_text(size = 14),
       axis.text.x =  element_text(size = 28),
       axis.text.y =  element_text(size = 28),
       legend.position = "bottom",
       legend.text = element_text(size = 24),
    plot.caption = element_text(hjust = 0, size = 18),
    panel.background = element_rect(fill = "white", colour = "white", color = "white"),
    plot.background = element_rect(fill = "white", colour = "white", color = "white"),
    legend.background = element_rect(fill = "white"),
    panel.grid.major.x = element_line(colour = "#eceff2", size = 0.8),
    panel.grid.major.y = element_line(colour = "#eceff2", size = 0.8),
    legend.box = "horizontal",
    legend.key = element_rect(fill = "white", color = "white"),
    strip.background = element_rect(fill = "white", colour = "white"),
    legend.spacing.x = unit(1.0, "cm"),
    legend.key.width = unit(2, "cm"),
    strip.text = element_text(size = 20, colour = "black")
    
  )


tema2 <- theme_fivethirtyeight() +
  theme(legend.position = "bottom",
       legend.text = element_text(size = 24),
    panel.background = element_rect(fill = "white", colour = "white", color = "white"),
    plot.background = element_rect(fill = "white", colour = "white", color = "white"),
    legend.background = element_rect(fill = "white"),
    panel.grid.major.x = element_line(colour = "#eceff2", size = 0.8),
    panel.grid.major.y = element_line(colour = "#eceff2", size = 0.8),
    legend.box = "horizontal",
    legend.key = element_rect(fill = "white", color = "white"),
    strip.background = element_rect(fill = "white", colour = "white"),
    legend.spacing.x = unit(1.0, "cm"),
    legend.key.width = unit(2, "cm"),
    strip.text = element_text(size = 20, colour = "black")
    
  )

ggplot2:: theme_set(tema) 

```


## Evolucão do comparecimento  (1998-2020)


```{r, echo=FALSE, message=FALSE, warning=FALSE, fig.width=25, fig.height= 15}

comparecimento <- ABS_98_20 %>% 
  filter(NR_TURNO == 1,
         CD_CARGO %in% c(1,  11),
         descricao == "Ordinaria") %>% 
  group_by(cargo, ciclo) %>% 
summarise(comparecimento = sum(comparecimento, na.rm = T)/ sum(aptos, na.rm = T)*100) %>% 
  mutate(cargo = ifelse(cargo == "PREFEITO", "Municipais", "Nacionais"))
  

  comparecimento %>% 
    ggplot(aes(x = as_factor(ciclo),
               y = comparecimento, group = cargo,
               col = cargo))+
        geom_line(stat = "identity", size = 3.8, alpha = 0.8)+
    scale_color_manual(values = c("steelblue","tomato4", "grey60",  "#B40431",
                                  "#0B610B", "goldenrod", "black"))+
    labs(col = "", fill = "", group = "", x = "")+
    scale_y_continuous(labels=function(x) paste0(x,"%"), limits = c(70, 90))
  
```
ps: A mobilizacao para eleicoes nacionais foram menores em todo o período, exceto para o ciclo de 2018-2020 em que as eleicoes municipais aconteceram em meio a pandemia e atingiu o menor patamar desde de 2000. Em 2020, menos de 77% do total de eleitores aptos compareceram às urnas para eleger prefeitos e vereadores.


```{r}
comparecimento %>% 
  kbl() %>% 
  kable_paper()

```




## Evolucão dos votos válidos por cargos (1998-2020)

```{r, echo=FALSE, message=FALSE, warning=FALSE, fig.width=25, fig.height= 15}

votos_validos <- ABS_98_20 %>% 
  filter(NR_TURNO == 1,
         CD_CARGO %in% c(1, 3, 5, 6, 7, 11, 13),
         descricao == "Ordinaria") %>% 
  group_by(cargo, ciclo) %>% 
summarise(p_votos_validos = (sum(legenda, na.rm = T) + sum(nominais, na.rm = T))/ sum(aptos, na.rm = T)) %>% 
  mutate(Poder = if_else(cargo %in% c("PRESIDENTE", "GOVERNADOR", "PREFEITO"), "Executivo", "Legislativo"),
         p_votos_validos_2 = if_else(cargo == "SENADOR" & ciclo %in% c("2002-2004", "2010-2012", "2018-2020"), p_votos_validos/2*100, p_votos_validos*100))
  

  votos_validos %>% 
    ggplot(aes(x = as_factor(ciclo),
               y = p_votos_validos_2, group = cargo,
               col = cargo, linetype = Poder))+
        geom_line(stat = "identity", size = 3.8, alpha = 0.6)+
    scale_color_manual(values = c("steelblue","#0B610B", "steelblue",  "#B40431",
                                "#0B610B", "goldenrod", "#B40431"))+
    labs(col = "", fill = "", group = "", x= "", linetype = "")+
    scale_y_continuous(labels=function(x) paste0(x,"%"))
  
```


### Opcão com facet wrap para poder legislativo e executivo 


```{r, echo=FALSE, message=FALSE, warning=FALSE, fig.width=25, fig.height= 15}

votos_validos <- ABS_98_20 %>% 
  filter(NR_TURNO == 1,
         CD_CARGO %in% c(1, 3, 5, 6, 7, 11, 13),
         descricao == "Ordinaria") %>% 
  group_by(cargo, ciclo) %>% 
summarise(p_votos_validos = (sum(legenda, na.rm = T) + sum(nominais, na.rm = T))/ sum(aptos, na.rm = T)) %>% 
  mutate(Poder = if_else(cargo %in% c("PRESIDENTE", "GOVERNADOR", "PREFEITO"), "Executivo", "Legislativo"),
         p_votos_validos_2 = if_else(cargo == "SENADOR" & ciclo %in% c("2002-2004", "2010-2012", "2018-2020"), p_votos_validos/2*100, p_votos_validos*100))
  

  votos_validos %>% 
    ggplot(aes(x = as_factor(ciclo),
               y = p_votos_validos_2, group = cargo,
               col = cargo))+
        geom_line(stat = "identity", size = 3.8)+
    scale_color_manual(values = c("steelblue","#0B610B", "steelblue",  "#B40431",
                                "#0B610B", "goldenrod", "#B40431"))+
    labs(col = "", fill = "", group = "", x= "")+
    facet_wrap(~Poder)
  
```



## Análise longitudinal do comparecimento nas eleições gerais em municipais entre 2000 e 2020.


As variáveis foram construídas com base no percentual do comparecimento sobre o total de eleitores aptos por município entre 1998 e 2020.



```{r, eval=FALSE, echo=FALSE, message=FALSE, warning=FALSE, fig.width=25, fig.height= 15}

ABS_98_20 %>% 
  filter(NR_TURNO == 1, CD_CARGO %in% c(1, 11) ,ANO_ELEICAO %in% c(1998, 2000, 2002, 2004, 2006, 2008, 2010, 2012, 2014, 2016, 2018, 2020),
         descricao == "Regular") %>% 
  ggplot(aes( y = p_comp, x = as_factor(ANO_ELEICAO)))+
  geom_jitter(alpha = 0.3, color = "grey40")+
  geom_boxplot(alpha = 0.3, color = "#014d64", fill = "#6794a7", size = 1.2)+
  xlab("")+

          labs(title = "Comparecimento nas eleições brasileiras 1998-2020" ,
               col = "",
               fill = "")+
  ylim(40,100)

```




# Gráfico 3: Votos válidos sobre aptos por cargo, desagregados para o âmbito municipal (1998 a 2020)


```{r, echo=FALSE, message=FALSE, warning=FALSE, fig.width=25, fig.height= 15}

ABS_98_20 %>% 
  filter(NR_TURNO == 1,
        CD_CARGO %in% c(1, 3, 5, 6,7, 11, 13) , 
         ANO_ELEICAO %in% c(1998, 2000,2002, 2004, 
                            2006, 2008, 2010, 
                            2012, 2014, 2016,
                            2018, 2020)) %>% 
   mutate(cargo_2 =  case_when(cargo == "DEPUTADO FEDERAL" ~ "Dep. Federal",
                               cargo == "DEPUTADO ESTADUAL" ~ "Dep. Estadual",
                               cargo == "PRESIDENTE" ~ "Presidente",
                               cargo == "SENADOR" ~ "Senador",
                               cargo == "VEREADOR" ~ "Ver.",
                               cargo == "PREFEITO" ~ "Pref.",
                               cargo == "GOVERNADOR" ~ "Gov.")) %>% 
  
   ggplot()+
  aes(y = p_validos_aptos, x = fct_reorder(cargo_2, CD_CARGO))+
  geom_jitter(alpha = 0.2, color = "grey40", size = 0.1)+
  geom_boxplot( alpha = 0.3, fill = "#6794a7", 
                color = "#014d64", size = 0.6)+
  theme_fivethirtyeight()+
  theme(panel.background = element_rect(fill = "white", colour = "white", color = "white"),
        plot.background = element_rect(fill = "white", colour = "white", color = "white"),
        strip.background=element_rect(fill="white", colour="white"),
        title = element_text(size = 16),
        axis.text.x =  element_text(size = 22),
        axis.text.y =  element_text(size = 17),
        strip.text = element_text(size = 24, colour = "black", face = "bold"),
        panel.grid.major.x = element_line(colour = "grey90", size = 0.8),
        panel.grid.major.y = element_line(colour = "grey90", size = 1.2))+
  xlab("")+
  
  labs(col = "",
       fill = "")+
  ylim(30,100)+
  facet_wrap(~ciclo)+
  scale_x_discrete(labels=function(x){sub("\\s", "\n", x)})+
  scale_y_continuous(labels=function(x) paste0(x,"%"))


```



Nota: Eleições municipais claramente mobilizam mais do que as eleições nacionais, mesmo em 2020 em plena pandemia o comparecimento superou a eleição nacional anterior ocorrida em 2016.  



# Variáveis dependentes

A construção das variáveis dependentes para serem utilizadas nos modelos lineares multivariados levou em consideração os votos válidos (nominais e em partidos) sobre o total de eleitores aptos por município.  

A operacionalização da mobilização eleitoral por meio do percentual de votos válidos do total de eleitores aptos permite observar as variações dentro de uma mesma eleição entre cargos diferentes. 
  Dessa forma, são considerados 5 cargos nas eleições nacionais em 2010 e 2 nas eleições municipais em 2012.


## Percentual de votos válidos sobre aptos:

  
#### Eleições Gerais de 2010 

- Presidente (p_validos_aptos_1_2010_1)

- Governador (p_validos_aptos_1_2010_3)

- Senador (p_validos_aptos_1_2010_5)

- Deputado Federal (p_validos_aptos_1_2010_6)

- Deputado Estadual  (p_validos_aptos_1_2010_7)

  
#### Eleições municipais de 2012 

- Prefeitos em 2012 (p_validos_aptos_1_2012_11)

- Vereador em 2012 (p_validos_aptos_1_2012_13)



# Variação por municípios de votos válidos sobre aptos para os cargos em 2010 e 2012



```{r, echo=FALSE, message=FALSE, warning=FALSE, fig.width=18, fig.height= 12}



ABS_98_20 %>% 
  filter(NR_TURNO == 1, ANO_ELEICAO %in% c( 2010, 2012)) %>% 
  ggplot()+
  aes(y = p_validos_aptos, x = fct_reorder(DS_CARGO, CD_CARGO))+
  geom_jitter(alpha = 0.3, color = "grey40")+
  geom_boxplot( alpha = 0.3, fill = "#6794a7", color = "#014d64", size = 1.2)+
    theme_fivethirtyeight()+
  theme(panel.background = element_rect(fill = "white", colour = "white", color = "white"),
        plot.background = element_rect(fill = "white", colour = "white", color = "white"),
        strip.background=element_rect(fill="white", colour="white"),
                    title = element_text(size = 24),
                    axis.title.x = element_text(size = 16),
                    axis.text.x =  element_text(size = 12),
                    axis.text.y =  element_text(size = 12),
        panel.grid.major.x = element_line(colour = "grey90", size = 1.2),
        panel.grid.major.y = element_line(colour = "grey90", size = 2.0))+
  xlab("")+

          labs(title = "Votos válidos sobre aptos nas eleições brasileiras 2010-2012" ,
               col = "",
               fill = "")+
  ylim(40,100)


```

## Tabela de tendencia central das variáveis dependentes:

```{r, echo= FALSE}
ABS_98_20 %>% 
  filter(NR_TURNO == 1, ANO_ELEICAO %in% c( 2010, 2012)) %>%
  group_by(DS_CARGO) %>% 
  summarise(Media = mean(p_validos_aptos),
            Mediana = median(p_validos_aptos),
            `Desvio-padrão` = sd(p_validos_aptos),
            Mínimo = min(p_validos_aptos),
            Máximo = max(p_validos_aptos)) %>%
  mutate_if(is.numeric, format, digits=3) %>% 
  kbl() %>%
  kable_minimal(full_width = F)
```


# Curvas de densidade das variáveis dependentes


```{r, echo=FALSE, message=FALSE, warning=FALSE, fig.width=25, fig.height= 15}

ABS_98_20 %>% 
  filter(NR_TURNO == 1, ANO_ELEICAO %in% c( 2010, 2012)) %>% 
  ggplot()+
  aes(x = p_validos_aptos, col = DS_CARGO)+
  geom_density( alpha = 0.3,   size = 1.2)+
    theme_fivethirtyeight()+
  theme(panel.background = element_rect(fill = "white", colour = "white", color = "white"),
        plot.background = element_rect(fill = "white", colour = "white", color = "white"),
        strip.background=element_rect(fill="white", colour="white"),
        legend.background = element_rect(fill = "white", colour = "white", color = "white"),
       legend.key = element_rect(fill = "white", color = "white"),

                    title = element_text(size = 32),
                    axis.title.x = element_text(size = 20),
                    axis.text.x =  element_text(size = 20),
                    axis.text.y =  element_text(size = 20),
        panel.grid.major.x = element_line(colour = "grey90", size = 1.2),
        panel.grid.major.y = element_line(colour = "grey90", size = 2.0))+       labs(title = "Percentual de votos válidos sobre aptos por cargo nas eleições brasileiras 2010-2012" ,
               col = "",
               fill = "",
              x= "")+
  theme(legend.position = "bottom",
         title = element_text(size = 32),
                    axis.title.x = element_text(size = 20),
                    axis.text.x =  element_text(size = 20),
                    axis.text.y =  element_text(size = 20))+
  xlim(40,100)+
  guides(col= guide_legend(nrow = 1))



```
  
  

# Modelos hierárquicos (multiníveis) com interceptos aleatórios (Random Intercept Model)


O principal incremento análitico destes modelos é permitir inserir na variação dos resíduos os efeitos para cada UF. O fato dos distritos eleitorais dos cargos de Governador, Senador, Deputado Federal e Estadual serem o estado faz com que elementos das disputas necessitem ser incluídos nos modelos. Desta forma, foram inseridos as UF's como efeitos aleatórios para controlar a heterocedasticidade correlacionadas aos distritos eleitorais estaduais.. 
 

Observar que o R2 do modelo para prefeitos em 2012 é bem menor do que para os modelos dos demais cargos. Investigar a possibilidade do problema de vies seleção de casos pela anulaçao de votos de determinados candidatos.  

  
  
  
```{r echo=FALSE, message=FALSE, warning=FALSE}


###### Modelos multiniveis ####


modelo_presidente_llm <- lmer(p_validos_aptos_1_2010_1 ~
   
     # Individuais 
    Educacao +
    Percentual_mulheres + 
    Percentual_idosos +
    Percentual_sem_religiao + 
      
    # Demográficas 
    log(Eleitores) +
    Densidade_demografica +
    Percentual_pop_rural +
    distancia_capital +
    metropolitana +
      
    # Socioeconomicas
    GINI +
    Percentual_emprego +
    PIB_per_capita  +
    Fracionalizacao_PIB +
    Fracionalizacao_religiosa +
    
    # Administracao pública  
    Maquina_publica +
    Dependencia_financeira_municipal +
    
    
    (1| uf)  ,
              data = base_participacao_artigo)

modelo_governador_llm <- lmer(p_validos_aptos_1_2010_3 ~
   # Individuais 
    Educacao +
    Percentual_mulheres + 
    Percentual_idosos +
    Percentual_sem_religiao + 
      
    # Demográficas 
    log(Eleitores) +
    Densidade_demografica +
    Percentual_pop_rural +
    distancia_capital +
    metropolitana +
      
    # Socioeconomicas
    GINI +
    Percentual_emprego +
    PIB_per_capita  +
    Fracionalizacao_PIB +
    Fracionalizacao_religiosa +
    
    # Administracao pública  
    Maquina_publica +
    Dependencia_financeira_municipal +
    
    
    (1| uf)  ,
              data = base_participacao_artigo)


modelo_senador_llm <- lmer(p_validos_aptos_1_2010_5 ~
    # Individuais 
    Educacao +
    Percentual_mulheres + 
    Percentual_idosos +
    Percentual_sem_religiao + 
      
    # Demográficas 
    log(Eleitores) +
    Densidade_demografica +
    Percentual_pop_rural +
    distancia_capital +
    metropolitana +
      
    # Socioeconomicas
    GINI +
    Percentual_emprego +
    PIB_per_capita  +
    Fracionalizacao_PIB +
    Fracionalizacao_religiosa +
    
    # Administracao pública  
    Maquina_publica +
    Dependencia_financeira_municipal +
    
    
    (1| uf)  ,
              data = base_participacao_artigo)

modelo_deputado_federal_llm <- lmer(p_validos_aptos_1_2010_6 ~
  # Individuais 
    Educacao +
    Percentual_mulheres + 
    Percentual_idosos +
    Percentual_sem_religiao + 
      
    # Demográficas 
    log(Eleitores) +
    Densidade_demografica +
    Percentual_pop_rural +
    distancia_capital +
    metropolitana +
      
    # Socioeconomicas
    GINI +
    Percentual_emprego +
    PIB_per_capita  +
    Fracionalizacao_PIB +
    Fracionalizacao_religiosa +
    
    # Administracao pública  
    Maquina_publica +
    Dependencia_financeira_municipal +
    
    
    (1| uf)  ,
              data = base_participacao_artigo)

modelo_deputado_estadual_llm <- lmer(p_validos_aptos_1_2010_7 ~
    # Individuais 
    Educacao +
    Percentual_mulheres + 
    Percentual_idosos +
    Percentual_sem_religiao + 
      
    # Demográficas 
    log(Eleitores) +
    Densidade_demografica +
    Percentual_pop_rural +
    distancia_capital +
    metropolitana +
      
    # Socioeconomicas
    GINI +
    Percentual_emprego +
    PIB_per_capita  +
    Fracionalizacao_PIB +
    Fracionalizacao_religiosa +
    
    # Administracao pública  
    Maquina_publica +
    Dependencia_financeira_municipal +
    
    
    (1| uf)  ,
              data = base_participacao_artigo)

modelo_prefeito_llm <- lmer(p_validos_aptos_1_2012_11 ~
   # Individuais 
    Educacao +
    Percentual_mulheres + 
    Percentual_idosos +
    Percentual_sem_religiao + 
      
    # Demográficas 
    log(Eleitores) +
    Densidade_demografica +
    Percentual_pop_rural +
    distancia_capital +
    metropolitana +
      
    # Socioeconomicas
    GINI +
    Percentual_emprego +
    PIB_per_capita  +
    Fracionalizacao_PIB +
    Fracionalizacao_religiosa +
    
    # Administracao pública  
    Maquina_publica +
    Dependencia_financeira_municipal +
    
    
    (1| uf)  ,
              data = base_participacao_artigo)

modelo_vereador_llm <- lmer(p_validos_aptos_1_2012_13 ~
    # Individuais 
    Educacao +
    Percentual_mulheres + 
    Percentual_idosos +
    Percentual_sem_religiao + 
      
    # Demográficas 
    log(Eleitores) +
    Densidade_demografica +
    Percentual_pop_rural +
    distancia_capital +
    metropolitana +
      
    # Socioeconomicas
    GINI +
    Percentual_emprego +
    PIB_per_capita  +
    Fracionalizacao_PIB +
    Fracionalizacao_religiosa +
    
    # Administracao pública  
    Maquina_publica +
    Dependencia_financeira_municipal +
    
    
    (1| uf)  ,
              data = base_participacao_artigo)

```



```{r, echo=FALSE, message=FALSE, warning=FALSE}


tab_model(modelo_presidente_llm ,modelo_governador_llm,
          modelo_senador_llm, modelo_deputado_federal_llm,
          modelo_deputado_estadual_llm, modelo_prefeito_llm,
          modelo_vereador_llm, show.ci = FALSE, show.std = TRUE,
          p.style = c( "numeric_stars"),
dv.labels = c("Presidente", "Governador", "Senador", "Dep. Federal", "Dep. Estadual", "Prefeito", "Vereador")
)
```





### Gráfico dos efeitos fixos estimados dos modelos multiníveis 

```{r, echo = FALSE, warning=FALSE, fig.height=18, fig.width=15}


plot_models(modelo_presidente_llm, modelo_governador_llm,
            modelo_senador_llm, modelo_deputado_federal_llm,
            modelo_deputado_estadual_llm,modelo_prefeito_llm,
            modelo_vereador_llm,
            line.size = 2, 
            vline.color = "grey15") +
  
  theme_fivethirtyeight()+
  theme(panel.background = element_rect(fill = "white", colour = "white", color = "white"),
        plot.background = element_rect(fill = "white", colour = "white", color = "white"),
        strip.background=element_rect(fill="white", colour="white"),
        legend.background = element_rect(fill = "white", colour = "white", color = "white"),
       legend.key = element_rect(fill = "white", color = "white"),
                    title = element_text(size = 24),
                    axis.title.x = element_text(size = 16),
                    axis.text.x =  element_text(size = 12),
                    axis.text.y =  element_text(size = 16),
        panel.grid.major.x = element_line(colour = "grey90", size = 1.2),
        panel.grid.major.y = element_line(colour = "grey90", size = 2.0))

  

```


### Gráficos dos efeitos aleatórios dos modelos multiníveis 

```{r eval=FALSE, fig.height=18, fig.width=15, message=FALSE, warning=FALSE, include=FALSE}


plot_model(modelo_presidente_llm, type = "pred",
             line.size = 2, 
            vline.color = "grey15") +
  
  theme_fivethirtyeight()+
  theme(panel.background = element_rect(fill = "white", colour = "white", color = "white"),
        plot.background = element_rect(fill = "white", colour = "white", color = "white"),
        strip.background=element_rect(fill="white", colour="white"),
        legend.background = element_rect(fill = "white", colour = "white", color = "white"),
       legend.key = element_rect(fill = "white", color = "white"),
                    title = element_text(size = 24),
                    axis.title.x = element_text(size = 16),
                    axis.text.x =  element_text(size = 12),
                    axis.text.y =  element_text(size = 16),
        panel.grid.major.x = element_line(colour = "grey90", size = 1.2),
        panel.grid.major.y = element_line(colour = "grey90", size = 2.0))+
  labs(fill = "", col = "")

```



### Gráfico dos efeitos fixos padronizados dos modelos multiníveis 

```{r, echo = FALSE, warning=FALSE, fig.height=18, fig.width=15}


plot_models(modelo_presidente_llm, modelo_governador_llm,
            modelo_senador_llm, modelo_deputado_federal_llm,
            modelo_deputado_estadual_llm,modelo_prefeito_llm,
            modelo_vereador_llm,
            line.size = 2, 
            vline.color = "grey15", std.est = "std") +
  
  theme_fivethirtyeight()+
  theme(panel.background = element_rect(fill = "white", colour = "white", color = "white"),
        plot.background = element_rect(fill = "white", colour = "white", color = "white"),
        strip.background=element_rect(fill="white", colour="white"),
        legend.background = element_rect(fill = "white", colour = "white", color = "white"),
       legend.key = element_rect(fill = "white", color = "white"),
                    title = element_text(size = 24),
                    axis.title.x = element_text(size = 16),
                    axis.text.x =  element_text(size = 12),
                    axis.text.y =  element_text(size = 16),
        panel.grid.major.x = element_line(colour = "grey90", size = 1.2),
        panel.grid.major.y = element_line(colour = "grey90", size = 2.0))+
  ylim(-1.5, 0.5)

  

```

### Efeitos marginais: Educacão região metropolitana


```{r, echo = FALSE, warning=FALSE, message=FALSE, fig.height=14, fig.width=20}

ggplot2:: theme_set(tema2) 
pres <- plot_model(modelo_presidente_llm, type = "pred", terms= c("Educacao", "metropolitana" ))+ ylim(60, 90)

gov <- plot_model(modelo_governador_llm, type = "pred", terms= c("Educacao", "metropolitana" ))+ ylim(60, 90)

sen <- plot_model(modelo_senador_llm, type = "pred", terms= c("Educacao", "metropolitana" ))+ ylim(60, 90)

fed <- plot_model(modelo_deputado_federal_llm, type = "pred", terms= c("Educacao", "metropolitana" ))+ ylim(60, 90)

est <- plot_model(modelo_deputado_estadual_llm, type = "pred", terms= c("Educacao", "metropolitana" ))+ ylim(60, 90)

pref <- plot_model(modelo_prefeito_llm, type = "pred", terms= c("Educacao", "metropolitana" ))+ ylim(60, 90)

ver <- plot_model(modelo_vereador_llm, type = "pred", terms= c("Educacao", "metropolitana" ))+ ylim(60, 90)



(pres + gov + sen)/
  (fed + est + ver)/
  pref

```

### Efeitos marginais: Tamanho do eleitorado por região metropolitana

```{r , echo = FALSE, warning=FALSE, fig.height=20, fig.width=14} 


pres1 <- plot_model(modelo_presidente_llm, type = "pred", terms= c("Eleitores", "metropolitana" ))+ ylim(50, 90)

gov1 <- plot_model(modelo_governador_llm, type = "pred", terms= c("Eleitores", "metropolitana" ))+ ylim(50, 75)

sen1 <- plot_model(modelo_senador_llm, type = "pred", terms= c("Eleitores", "metropolitana" ))+ ylim(50, 75)

fed1 <- plot_model(modelo_deputado_federal_llm, type = "pred", terms= c("Eleitores", "metropolitana" ))+ ylim(50, 75)

est1 <- plot_model(modelo_deputado_estadual_llm, type = "pred", terms= c("Eleitores", "metropolitana" ))+ ylim(50, 75)

pref1 <- plot_model(modelo_prefeito_llm, type = "pred", terms= c("Eleitores", "metropolitana" ))+ ylim(50, 75)

ver1 <- plot_model(modelo_vereador_llm, type = "pred", terms= c("Eleitores", "metropolitana" ))+ ylim(50, 75)



(pres1 + gov1 + sen1)/
  (fed1 + est1 + ver1)/
  pref1

```


### Testes de colinearidade nos modelos hierárquicos

```{r, echo=FALSE, warning=FALSE, fig.height=18, fig.width=15}

check_model(modelo_presidente_llm)

check_collinearity(modelo_presidente_llm)

```




####

Eleições locais com maior participacao do que as nacionais. 


Ressaltar o tamanho 
Importancia da Educacao
Importancia da unidade do Estado maior do que da Regiao

Estabilidade dos estimadores - variaveis tem impactos homogeneos e consistentes em todas as variaveis dependentes para diferentes cargos em disputa. 


$$
\operatorname{p\_validos\_aptos\_1\_2010\_1} = \alpha + \beta_{1}(\operatorname{Educacao}) + \beta_{2}(\operatorname{Percentual\_mulheres}) + \beta_{3}(\operatorname{Percentual\_idosos}) + \beta_{4}(\operatorname{Percentual\_sem\_religiao}) + \beta_{5}(\operatorname{log(Eleitores)}) + \beta_{6}(\operatorname{Densidade\_demografica}) + \beta_{7}(\operatorname{Percentual\_pop\_rural}) + \beta_{8}(\operatorname{distancia\_capital}) + \beta_{9}(\operatorname{metropolitana}) + \beta_{10}(\operatorname{GINI}) + \beta_{11}(\operatorname{Percentual\_emprego}) + \beta_{12}(\operatorname{PIB\_per\_capita}) + \beta_{13}(\operatorname{Fracionalizacao\_PIB}) + \beta_{14}(\operatorname{Fracionalizacao\_religiosa}) + \beta_{15}(\operatorname{Maquina\_publica}) + \beta_{16}(\operatorname{Dependencia\_financeira\_municipal}) + \epsilon
$$

# teste do datasummary_skim

```{r, echo=FALSE}

 banco_artigo %>% 
 datasummary_skim(output = "kableExtra", 
  title = "Resumos das variáveis dos modelos") %>% 
   column_spec(2, bold = T, border_right = T)
  

```

# Resumos das variáveis independentes dos modelos

```{r, echo=FALSE}

#title = "Resumos das variáveis independentes dos modelos"

tabela_bruno <- banco_artigo %>% 
  na.omit()  %>% 
  rename(`Educação (% pop. ensino médio)` = Educacao,
          `Genero (% mulheres)` = Percentual_mulheres,
          `Idade (% idosos)` = Percentual_idosos, 
          `Religião (% pop. sem religião)` =  Percentual_sem_religiao,
          `Tamanho (Log número de eleitores)` =    Log_Eleitores,
          `Densidade (Densidade demográfica)` = Densidade_demografica,
          `População rural (% pop. rural)` =   Percentual_pop_rural,
          `Distância da capital` =      distancia_capital, 
          `Região metropolitana` = metropolitana,
          `Emprego privado (% empregados)` = Percentual_emprego,
          `Renda (PIB per capita)` = PIB_per_capita, 
          `Máquina pública (% func. pub. discricionários)` = Maquina_publica,
          `Autonomia financeira (% de transferências governamentais)` = Dependencia_financeira_municipal,
          `Heterogeneidade econômica (fracionalização do PIB)` = Fracionalizacao_PIB,
           `Heterogeneidade cultural (fracionalização religiosa)` = Fracionalizacao_religiosa,
          `Heterogeneidade social (GINI)` = GINI)
    


   datasummary(  `Educação (% pop. ensino médio)` +
                 `Genero (% mulheres)` + 
                 `Idade (% idosos)` +
                 `Religião (% pop. sem religião)` +
                 `Tamanho (Log número de eleitores)` +
                 `Densidade (Densidade demográfica)` +
                 `População rural (% pop. rural)` +
                 `Distância da capital` +
                 `Região metropolitana` +
                 `Emprego privado (% empregados)` +
                 `Renda (PIB per capita)` +
                 `Máquina pública (% func. pub. discricionários)`+
                 `Autonomia financeira (% de transferências governamentais)` +
                 `Heterogeneidade econômica (fracionalização do PIB)`+ 
                 `Heterogeneidade cultural (fracionalização religiosa)`+
                   
                 `Heterogeneidade social (GINI)` ~ Mean + SD + Median + Min + Max + Histogram, 
              
              data = tabela_bruno,
      output = "kableExtra") %>% 
  column_spec(2, bold = T, border_right = T) %>% 
   pack_rows(
     index = c("Atributos individuais" = 4, "Ecológicas" = 9, "Heterogeneidade" = 3)
   )



```


# Novos modelos multiníveis com variaveis renomeadas para inserir no artigo 



```{r, echo = FALSE, warning=FALSE, fig.height=18, fig.width=15, message=FALSE}


bancos_modelos_bruno <- base_participacao_artigo %>% 
  rename(`Educação` = Educacao,
          `Gênero` = Percentual_mulheres,
          `Idade` = Percentual_idosos, 
          `Religião (% sem religião)` =  Percentual_sem_religiao,
          `Densidade` = Densidade_demografica,
          `População rural` =   Percentual_pop_rural,
          `Distância da capital` =      distancia_capital, 
          `Região metropolitana` = metropolitana,
          `Emprego privado` = Percentual_emprego,
          `Renda` = PIB_per_capita, 
          `Máquina pública` = Maquina_publica,
          `Autonomia financeira` = Dependencia_financeira_municipal,
          `Heterogeneidade econômica` = Fracionalizacao_PIB,
           `Heterogeneidade cultural` = Fracionalizacao_religiosa,
          `Heterogeneidade social` = GINI,
        
          `Presidente 2010` =  p_validos_aptos_1_2010_1,
          `Governador 2010` =  p_validos_aptos_1_2010_3,
          `Senador 2010` =     p_validos_aptos_1_2010_5,
          `Dep Federal 2010` = p_validos_aptos_1_2010_6,
          `Dep Estadual 2010` = p_validos_aptos_1_2010_7,
          `Prefeito 2012` =    p_validos_aptos_1_2012_11,
          `Vereador 2012` =    p_validos_aptos_1_2012_13)
    



modelo_presidente_llm_2 <- lmer(`Presidente 2010` ~
                 `Educação` +
                 `Gênero` + 
                 `Idade` +
                 `Religião (% sem religião)` +
                  log(Eleitores) +
                 `Densidade` +
                 `População rural` +
                 `Distância da capital` +
                 `Região metropolitana` +
                 `Emprego privado` +
                 `Renda` +
                 `Máquina pública`+
                 `Autonomia financeira` +
                 `Heterogeneidade econômica`+ 
                 `Heterogeneidade cultural`+
                   
                 `Heterogeneidade social` +
             
                 (1| uf),
              
           
              data = bancos_modelos_bruno)

modelo_governador_llm_2 <- lmer(`Governador 2010` ~
                 `Educação` +
                 `Gênero` + 
                 `Idade` +
                 `Religião (% sem religião)` +
                  log(Eleitores) +
                 `Densidade` +
                 `População rural` +
                 `Distância da capital` +
                 `Região metropolitana` +
                 `Emprego privado` +
                 `Renda` +
                 `Máquina pública`+
                 `Autonomia financeira` +
                 `Heterogeneidade econômica`+ 
                 `Heterogeneidade cultural`+
                   
                 `Heterogeneidade social` +
             
                 (1| uf),
              
           
              data = bancos_modelos_bruno)




modelo_senador_llm_2 <- lmer(`Senador 2010` ~
                 `Educação` +
                 `Gênero` + 
                 `Idade` +
                 `Religião (% sem religião)` +
                  log(Eleitores) +
                 `Densidade` +
                 `População rural` +
                 `Distância da capital` +
                 `Região metropolitana` +
                 `Emprego privado` +
                 `Renda` +
                 `Máquina pública`+
                 `Autonomia financeira` +
                 `Heterogeneidade econômica`+ 
                 `Heterogeneidade cultural`+
                   
                 `Heterogeneidade social` +
             
                 (1| uf),
              
           
              data = bancos_modelos_bruno)



modelo_dep_federal_llm_2 <- lmer(`Dep Federal 2010` ~
                 `Educação` +
                 `Gênero` + 
                 `Idade` +
                 `Religião (% sem religião)` +
                  log(Eleitores) +
                 `Densidade` +
                 `População rural` +
                 `Distância da capital` +
                 `Região metropolitana` +
                 `Emprego privado` +
                 `Renda` +
                 `Máquina pública`+
                 `Autonomia financeira` +
                 `Heterogeneidade econômica`+ 
                 `Heterogeneidade cultural`+
                   
                 `Heterogeneidade social` +
             
                 (1| uf),
              
           
              data = bancos_modelos_bruno)


modelo_dep_estadual_llm_2 <- lmer(`Dep Estadual 2010` ~
                 `Educação` +
                 `Gênero` + 
                 `Idade` +
                 `Religião (% sem religião)` +
                  log(Eleitores) +
                 `Densidade` +
                 `População rural` +
                 `Distância da capital` +
                 `Região metropolitana` +
                 `Emprego privado` +
                 `Renda` +
                 `Máquina pública`+
                 `Autonomia financeira` +
                 `Heterogeneidade econômica`+ 
                 `Heterogeneidade cultural`+
                   
                 `Heterogeneidade social` +
             
                 (1| uf),
              
           
              data = bancos_modelos_bruno)

modelo_prefeito_llm_2 <- lmer(`Prefeito 2012` ~
                 `Educação` +
                 `Gênero` + 
                 `Idade` +
                 `Religião (% sem religião)` +
                  log(Eleitores) +
                 `Densidade` +
                 `População rural` +
                 `Distância da capital` +
                 `Região metropolitana` +
                 `Emprego privado` +
                 `Renda` +
                 `Máquina pública`+
                 `Autonomia financeira` +
                 `Heterogeneidade econômica`+ 
                 `Heterogeneidade cultural`+
                   
                 `Heterogeneidade social` +
             
                 (1| uf),
              
           
              data = bancos_modelos_bruno)

modelo_vereador_llm_2 <- lmer(`Vereador 2012` ~
                 `Educação` +
                 `Gênero` + 
                 `Idade` +
                 `Religião (% sem religião)` +
                  log(Eleitores) +
                 `Densidade` +
                 `População rural` +
                 `Distância da capital` +
                 `Região metropolitana` +
                 `Emprego privado` +
                 `Renda` +
                 `Máquina pública`+
                 `Autonomia financeira` +
                 `Heterogeneidade econômica`+ 
                 `Heterogeneidade cultural`+
                   
                 `Heterogeneidade social` +
             
                 (1| uf),
              
           
              data = bancos_modelos_bruno)




plot_models(modelo_presidente_llm_2, modelo_governador_llm_2,
            modelo_senador_llm_2, modelo_dep_federal_llm_2,
            modelo_dep_estadual_llm_2, modelo_prefeito_llm_2,
            modelo_vereador_llm_2,
            line.size = 2, 
            vline.color = "grey15", std.est = "std") +
  
  theme_fivethirtyeight()+
  theme(panel.background = element_rect(fill = "white", colour = "white", color = "white"),
        plot.background = element_rect(fill = "white", colour = "white", color = "white"),
        strip.background=element_rect(fill="white", colour="white"),
        legend.background = element_rect(fill = "white", colour = "white", color = "white"),
       legend.key = element_rect(fill = "white", color = "white"),
                    title = element_text(size = 24),
                    axis.title.x = element_text(size = 16),
                    axis.text.x =  element_text(size = 12),
                    axis.text.y =  element_text(size = 16),
                     legend.text = element_text(size = 16),
        panel.grid.major.x = element_line(colour = "grey90", size = 1.2),
        panel.grid.major.y = element_line(colour = "grey90", size = 2.0))+
  ylim(-1.5, 0.5)+
  labs(y = "Estimativas", fill = "Variáveis dependentes", col ="Variáveis dependentes")




```

### P-valor com correcão pelo método de Bonferroni para todos os modelos


```{r, echo=FALSE, message=FALSE, warning=FALSE}


tab_model(modelo_presidente_llm_2 ,modelo_governador_llm_2,
          modelo_senador_llm_2, modelo_dep_federal_llm_2,
          modelo_dep_estadual_llm_2, modelo_prefeito_llm_2,
          modelo_vereador_llm_2, show.ci = FALSE, 
dv.labels = c("Presidente", "Governador", "Senador", "Dep. Federal", "Dep. Estadual", "Prefeito", "Vereador"), p.adjust = "bonferroni")


```
